Kilka obserwacji ze zbioru Diagnoza Spo³eczna 2011
========================================================

Najpierw ³adujemy dane
```{r}
con <- url("http://tofesi.mimuw.edu.pl/~cogito/smarterpoland/Diagnoza2011/diagnozaOsoby2011.RData")
load(con)
```
### Œrednie zarobki w zale¿noœci od kierunku wykszta³cenia
Tworzymy tabelê, zawieraj¹c¹ œrednie zarobik w grupach o tym samym kierunku wykszta³cenia. Dane z 2007 roku.

```{r}
dochod2007nrkolumny = which(colnames(diagnozaOsoby2011) =="dp72")
kierunek2007nrkolumny = which(colnames(diagnozaOsoby2011) =="dc13")
dochod2007 = diagnozaOsoby2011[dochod2007nrkolumny]
pods=by(dochod2007,diagnozaOsoby2011[kierunek2007nrkolumny],colMeans,na.rm=T)
pods
```
SprawdŸmy kto zarabia najwiêcej
```{r}
max(pods,na.rm=T)
which.max(pods)
```
weterynaria?
```{r}
w=dochod2007[diagnozaOsoby2011[,kierunek2007nrkolumny]=="weterynaria                                                ",]
h=na.omit(w)
h[1:length(h)]
```
Widzimy, wiêc ¿e dwie obserwacje zaburzaj¹ nasze wyniki, jednoczeœnie jest ich na tyle ma³o, ¿e po ich obciêciu otrzymamy ma³¹ próbê. Mimo to spróbujmy:
```{r}
options(warn=-1)
options(showWarnCalls=F)
pods1=by(dochod2007,diagnozaOsoby2011[kierunek2007nrkolumny],mean,na.rm=T,trim=0.1)
pods1
max(pods1,na.rm=T)
which.max(pods1)
```
Znów to samo.  
### G³ówne Ÿród³o utrzymania a p³eæ.
Tworzymy tabelê kontyngencji ukazuj¹c¹ zaleznoœæ miêdzy p³ci¹ respondenta, a jego g³ównym Ÿród³em utrzymania. Dane z 2011 roku
```{r}
kont=table(diagnozaOsoby2011$fC37,diagnozaOsoby2011$PLEC)
kont=kont[-1,-1]
kont=addmargins(kont)
kont
```
### Zadowolenie a zarobki
Przypisujemy ocenom zadowolenia z ¿ycia wagi od -3 (najmniejsze zadowolenie) do 3 (najwiêksze), a nastêpnie tworzymy wykres s³upkowy ukazuj¹ce œrednie zadowolenie w kategoriach zarobkowych (krok co 500z³)

```{r}
zarobki_zadowolenie=diagnozaOsoby2011[c(2086,2217)]
zarobki_zadowolenie2=na.omit(zarobki_zadowolenie)
w=numeric(length(zarobki_zadowolenie2[,1]))
poziomy=levels(zarobki_zadowolenie2[,1])
for (i in 2:length(poziomy)){
  l=zarobki_zadowolenie2[,1]==poziomy[i]
  l=l*(5-i)
  p=w+l
  w=p
}


zarobki_cut=cut(zarobki_zadowolenie2[,2],breaks=c(seq(0,6000,by=500),Inf), right=F, include.highest=T)
dane=tapply(w,zarobki_cut,mean)
dane
barplot(dane,xlab="dochody",ylab="srednie zadowolenie",space=0.5,main="Dochody a zadowolenie z ¿ycia")
```

### Obliczanie gêstoœci zmiennych iloœciowych
Tworzymy funkcjê licz¹c¹ i rysuj¹c¹ j¹drowy estymator gestoœci, dla zmiennych iloœciowych w zale¿noœci od p³ci

```{r}
f <- function(x,plec="m",przybliznormalnym=F){
  if (is.numeric(x)) {
    if (plec=="o") {
    d=density(x,na.rm=T)
    y=x
    }
    else {l=diagnozaOsoby2011$PLEC=="mezczyzna"
      if (plec=="m") 
      {y=x[l]
      d=density(y,na.rm =T)
      }
          else {l=!l
                y=x[l]
                d=density(y,na.rm =T)
          }
    }
      plot(d,xlab="x",ylab="gêstoœæ(x)",main="gêstoœæ z próbki wybranej cechy")
      if (przybliznormalnym==T) {
        odchylenie=(var(y,na.rm=T))^(1/2)
        oczekiwana=mean(y,na.rm=T)
        cat(paste("odchylenie standardowe = ",odchylenie))
        cat(paste("
                  œrednia = ",oczekiwana))
        dol=oczekiwana-3*odchylenie
        gora=oczekiwana+3*odchylenie
        k=seq(from=dol, to=gora, by=0.1)
        lines(k,dnorm(k,mean=oczekiwana,sd=odchylenie),col="red",lty=2)
        legend(120,0.02,c("gêstoœæ z próbki","rozk³ad normalny"),col=1:2,lty=1:2)
      }
    }
  else {cat("zly argument")}
}
```
Wywo³ujemy j¹ dla wzrostu mê¿czyzn
```{r}
f(diagnozaOsoby2011$fp55)
```
kobiet (umieszczaj¹c na tle rozk³adu normalnego)
```{r}
f(diagnozaOsoby2011$fp55,"k",T)
```
Oraz wagi w ca³ej populacji
```{r}
f(diagnozaOsoby2011$fp56,"k",T)
```